【裁判字號】    98,抗,296
【裁判日期】    981208
【裁判案由】    本票裁定
【裁判全文】
台灣台中地方法院民事裁定               98年度抗字第296號
抗  告  人  乙○○
相  對  人  甲○○
上列當事人間聲請本票准許強制執行事件，抗告人對於民國98年
10月22日本院簡易庭所為98年度司票字第8624號裁定提起抗告，
本院合議庭裁定如下：
    主    文
抗告駁回。
抗告程序費用新臺幣壹仟元由抗告人負擔。
    理    由
一、按執票人向本票發票人行使追索權時，得聲請法院裁定後強
    制執行，票據法第123條定有明文。又本票執票人，依票據
    法第123條規定，聲請法院裁定許可對發票人強制執行，係
    屬非訟事件，此項聲請之裁定及抗告法院之裁定，僅依非訟
    事件程序，以審查強制執行許可與否，並無確定實體上法律
    關係存否之效力，法院僅就本票形式上之要件是否具備予以
    審查，即為已足，至於當事人間實體上之爭執，應循訴訟程
    序以資解決，要非非訟裁定法院所得審酌，最高法院56年台
    抗字第714號及57年台抗字第76號分別著有判例。
二、本件相對人主張其執有抗告人於民國89年12月31日所簽發如
    原裁定附表所示之本票1紙，並免除作成拒絕證書（下稱系
    爭本票），詎屆期提示未獲付款，爰依票據法第123條聲請
    裁定許可強制執行等情，已據相對人提出本票1紙為證。而
    原裁定就系爭本票之形式要件為審查後，認為其應記載事項
    均已具備，因而予以准許，即無不合。
三、抗告意旨雖謂：相對人為抗告人父親楊再鎰之胞弟，即抗告
    人之叔父，楊再鎰生前於台中縣梧棲鎮經營勝益機車行，為
    光陽機車之總經銷商，因此楊再鎰需向光陽機車進大量機車
    以供經銷，而所進之機車每十日須與光陽公司結帳一次，於
    88 年921大地震前，楊再鎰之資金調度尚稱佳，均有足夠之
    資金支付光陽公司，惟地震後，生意蕭條，如果所進機車未
    能於10日結帳日內銷出，楊再鎰往往沒有足夠資金用以支付
    光陽公司，因此只好於89年及90年兩年間陸續向相對人調度
    資金，每次約十幾萬元至數十萬元不等，楊再鎰並開立支票
    給相對人作為還款擔保之用，俟楊再鎰將錢還給相對人後，
    相對人會在支票上親自書寫「作廢」二字後，再將支票返還
    給楊再鎰。又因相對人擔心楊再鎰無法清償上開調度之款項
    ，或提供擔保之支票無法兌現，因此利用抗告人退伍未久、
    涉世未深之機會，以要擔保楊再鎰日後所調度之金錢能清償
    ，或所出具之支票能兌現為由，要求抗告人開立一張200萬
    元之本票作為擔保，當時僅書寫票面金額、發票人姓名，至
    於「到期日」並未填寫，發票日更要等到閱卷後才能確定，
    相對人並要抗告人不要擔心，並稱開立本票日後不會對抗告
    人造成任何影響，抗告人因不知本票在法律上之效力，且不
    知任意開立本票之嚴重性，因為相信相對人為自己之叔父，
    應該不會做出傷天害理之事，因此才在相對人之指導下，簽
    發本票，然抗告人與相對人並無任何金錢往來，抗告人之父
    親楊再鎰向相對人調度之金錢均已清償完畢，因此抗告人所
    簽發之本票應失所依附。況系爭本票之到期日既已確定為非
    抗告人所寫，且未授權相對人填寫，因此系爭本票係屬偽造
    之有價證券，況如確認發票日亦非抗告人所填載，該本票亦
    屬無效，且抗告人未授權相對人填載，係遭偽造，故原裁定
    應予廢棄等語，惟依照抗告人所述之情形，乃事涉系爭本票
    有無遭偽造之情事，核屬實體上系爭本票債務是否存在之爭
    執，自非本件非訟事件程序，所得加以審究，應由抗告人另
    行提起訴訟以資解決。從而，原審所為之裁定，既無違誤，
    則抗告意旨請求廢棄原裁定，為無理由，應予駁回。
四、另按非訟事件依法應由關係人負擔費用者，法院裁定命關係
    人負擔時，應一併確定其數額，非訟事件法第24條第1項定
    有明文。爰依法確定本件抗告程序費用額為1000元，由抗告
    人負擔。
五、據上論結，本件抗告為無理由，依非訟事件法第46條、第21
    條第2項、第24條第1項、民事訴訟法第495條之1第1項、第4
    49條第1項、第95、第78條裁定如主文。
中    華    民    國    98    年    12    月    8     日
                  民事第三庭    審判長法  官  許秀芬
                                      法  官  謝慧敏
                                      法  官  許石慶
正本係照原本作成。
本裁定不得再抗告。
（如不服本裁定，僅得於收受本裁定正本送達10日內，以適用法
規顯有錯誤為理由，向本院提出再抗告狀（須附繕本一份及繳納
再抗告裁判費新臺幣1,000元），經本院許可後始可再抗告，前
項許可，以原裁定所涉及之法律見解具有原則上重要性者為限。
）
中    華    民    國    98    年    12    月    8     日
                                      書記官


司法院資訊處製作；財團法人民間司法改革基金會備份。
